【裁判字號】    97,救,22
【裁判日期】    971104
【裁判案由】    訴訟救助
【裁判全文】
高雄高等行政法院裁定
                                     97年度救字第00022號
聲  請  人  甲○○
上列聲請人因本院97年度聲字第10號聲請保全證據事件，聲請訴
訟救助，本院裁定如下：
    主  文
本件移送臺北高等行政法院。
    理  由
一、按訴訟之全部或一部，法院認為無管轄權者，依原告聲請或
    依職權以裁定移送於其管轄法院，行政訴訟法第18條準用民
    事訴訟法第28條第1項定有明文。次按「聲請訴訟救助，應
    向受訴行政法院為之。」行政訴訟法第102條第1項亦定有明
    文。
二、本件聲請人因主張遭相對人內政部警政署及中華電信股份有
    限公司不法監察，而有不明聲音24小時干擾、追蹤聲請人，
    且據國家通訊傳播委員會民國97年3月7日通營字第09700070
    523號書函，主張該不明聲音之來源，係由有線、無線及網
    際網路傳送之影像資訊，如網路視訊電話與第3代行動通信
    影像電話之資訊傳送等服務，造成對聲請人住居安寧、人格
    尊嚴等法益之侵害，遂依行政訴訟法第176條準用民事訴訟
    法第368條第1項規定，請求將相對人內政部警政署之通訊監
    察記錄及相對人中華電信股份有限公司之通訊監察相關設備
    所製造出的資料等證據予以保全，以防該證據遭塗改或毀滅
    。但聲請人遭受非法逮捕、羈押及執行前後長達5年，且為
    低收入戶，無力繳納上開保全證據事件之訴訟費用，茲檢具
    高雄市苓雅區公所低收入戶領取救濟物品通知單、聲請人領
    取低收入戶扶助金之郵政存簿儲金簿影本為釋明，為此聲請
    訴訟救助等語，有聲請人上開通知書、郵政存簿儲金簿影本
    及聲請保全證據書狀附本院97年度聲字第10號卷宗，並經本
    院調取97年度聲字第10號卷宗影印附本卷宗可稽，應堪認定
    。
三、查聲請人主張保全證據之相對人機關所在地均係在台北市，
    且聲請人所請求保全之前揭證物，依其狀紙所載又為相對人
    機關保管中，依行政訴訟法第175條規定：「保全證據之聲
    請，在起訴後，向受訴行政法院為之；在起訴前，向受訊問
    人住居地或證物所在地之高等行政法院為之。遇有急迫情形
    時，於起訴後，亦得向前項高等行政法院聲請保全證據。」
    次按「證據有滅失或礙難使用之虞，或經他造同意者，得向
    法院聲請保全；就確定事、物之現狀有法律上利益並有必要
    時，亦得聲請為鑑定、勘驗或保全書證。」民事訴訟法第36
    8條第1項亦有明文規定，是項規定，於行政訴訟程序亦準用
    之，此參行政訴訟法第176條規定自明。另訴訟之全部或一
    部，法院認為無管轄權者，依原告聲請或依職權以裁定移送
    於其管轄法院，同法第18條準用民事訴訟法第28條第1項規
    定甚明，且本院已於97年10月31日以97年度聲字第10號裁定
    將上開聲請保全證據事件，依職權移送於台北高等行政法院
    審理。茲聲請人向無管轄權之本院聲請訴訟救助，顯係違誤
    ，爰依職權移送於有管轄權之臺北高等行政法院。
四、依行政訴訟法第18條、民事訴訟法第28條第1項，裁定如主
    文。
中    華    民    國    97    年     11    月    4    日
            高雄高等行政法院第三庭
                      審判長法  官   邱 政 強
                            法  官   李 協 明
                            法  官   詹 日 賢
以上正本係照原本作成。
如不服本裁定，應於裁定送達後10日內以書狀敘明理由，經本院
向最高行政法院提出抗告（須按對造人數附具繕本）。
中    華    民    國    97    年     11    月    4    日
                            書記官   宋 鑠 瑾


司法院資訊處製作；財團法人民間司法改革基金會備份。
